臺灣臺中地方法院刑事判決　　　　　　　　　　　　　九十三年度金訴字第二九號
　　公　訴　人　臺灣臺中地方法院檢察署檢察官
　　被　　　告　甲○○
右列被告因常業詐欺等案件，經檢察官提起公訴（臺灣板橋地方法院檢察署九十一年
度偵字第二一○號），本院合議庭裁定由受命法官獨任行簡式審判程序，判決如左：
    主  文
甲○○幫助常業詐欺，處有期徒刑肆月，緩刑參年。
    事  實
一、甲○○於民國八十九年七月間，偶見報紙刊登之購買帳戶存摺廣告，明知如將己
    身之金融機構帳戶提供予並無任何信賴關係之不明人士任意使用，有使該他人利
    用為包含常業詐欺在內之財產犯罪之帳戶使用，因而幫助該他人為犯罪之可能，
    竟為貪圖小利，仍經由前開廣告上所留之行動電話號碼，與一姓名年籍不詳之成
    年男子（後經查證為卓新益，另由檢察官移送臺灣臺北地方法院併辦）取得聯繫
    後，至該男子指定之桃園縣內某不詳地點，將其先前所申請之臺中大肚郵局00
    000000000000號帳戶存摺、提款卡、印鑑章連同密碼資料，以新臺
    幣（下同）三千元之代價，售予該名男子。嗣後該名男子果與其他具有常業詐欺
    犯意聯絡之人，共組詐騙集團，而以「新龍國際有限公司」、「勝泰國際律師事
    務所」、「勵新聯合會計事務所」之名義，向不特定人寄發信函及刮刮樂彩券，
    致有包含丙○○在內等多人，誤以為自己確係刮中彩券，得向「新龍國際有限公
    司」領取彩金，經以信函上所留「兌獎專線」電話與「新龍國際有限公司」聯絡
    後，該名男子及其詐騙集團成員即以各種佯稱之名義，指示渠等逐次匯入數萬元
    乃至數十萬元以上不等之金額於各人頭帳戶內。其中，丙○○即因此陷於錯誤，
    而於八十九年八月十一日，依指示分別匯入三筆金額為十萬元、三十萬元及七萬
    元之款項於甲○○之前開帳戶內。甲○○即以此方式，幫助該名男子及其詐欺集
    團成員為常業詐欺之行為。嗣因其他受詐騙之人，始終無法取得「新龍國際有限
    公司」應允之彩金，而報警循線查知上情。
二、案經高雄縣警察局移送臺灣高雄地方法院檢察署呈請臺灣高等法院檢察署令轉臺
    灣板橋地方法院檢察署檢察官偵查起訴後，由臺灣板橋地方法院判決移送本院審
    理。
    理  由
一、右揭事實，業據被告甲○○坦承不諱，核與被害人丙○○於警詢中指述之受詐騙
    及匯款情節相符（詳見高雄縣警察局刑事偵查卷影卷第四十五至四十八頁警詢筆
    錄），並有丙○○提出之郵政國內匯款執據影本三紙、甲○○帳戶郵局客戶歷史
    交易明細表等分別附卷可稽（匯款執據影本係附於前開影卷第一四六、一四八及
    一四九頁）；而向被告購買帳戶存摺之人，事後經查證為卓新益，卓新益並與其
    他多名具有常業詐欺犯意聯絡之人，共組詐騙集團，而以「新龍國際有限公司」
    、「勝泰國際律師事務所」、「勵新聯合會計事務所」之名義，向不特定人寄發
    信函及刮刮樂彩券，致有其餘多名被害人，均誤以為自己確係刮中彩券，得向「
    新龍國際有限公司」領取彩金，而經以信函上所留「兌獎專線」電話與「新龍國
    際有限公司」聯絡後，遭詐騙以各種名義，而分別匯入數萬元乃至數十萬元不等
    之金額於其他人頭帳戶等情，亦經其餘被害人乙○○等多人及人頭帳戶申請人李
    賴銘等多人，分別於警詢指述及供述甚詳，此外，復有被告指認卓新益之口卡片
    影本（附於前開影卷第八十六頁）、該詐欺集團寄發之信函影本、其他人頭帳戶
    之資金往來交易明細表影本等分別附卷可參，是核被告之自白與事實相符，本件
    事證明確，被告犯行堪以認定。
二、核被告甲○○所為，係犯刑法第三十條第一項前段、第三百四十條第一項之幫助
    常業詐欺取財罪，得依刑法第三十條第二項之規定，按正犯之刑減輕其刑。又查
    ，被告究非直接參與本案詐騙行為之人，亦取得任何詐欺所得之財物，其僅因貪
    得三千元之小利，以一次之販賣帳戶、提供使用行為，致罹本件之幫助常業詐欺
    犯行，如依前開減輕後之最低刑度加以科刑，猶嫌過重，是其犯罪之情狀顯可憫
    恕，應依刑法第五十九條之規定，遞減輕其刑。爰審酌本件被告犯罪之動機與目
    的在貪得小利、其因本件幫助之犯行所獲取之對價甚微，其幫助行為足以致生偵
    查機關對於詐欺集團成員追訴之困難，並致國家刑罰權難以行使，且所致被害人
    丙○○受詐騙之金額不少，惟其素行良好（並無任何前科資料，如臺灣高等法院
    被告全國前案紀錄表所載）、犯罪後復已坦承犯行、尚有悔意等一切情狀，予以
    量處如主文所示之刑。末查，被告前未曾受有期徒刑以上刑之宣告，有前開臺灣
    高等法院被告全國前案紀錄表在卷可按，本院審酌其本件之犯罪情節與犯後態度
    ，認其經此起訴、審判程序後，當知所警惕，應無再犯之虞，認所宣告之刑，以
    暫不執行為適當，爰併為緩刑三年之諭知，以啟自新。
三、檢察官起訴意旨雖認：被告所為另涉犯修正前洗錢防制法第九條第一項之洗錢罪
    嫌。惟按「洗錢行為係指行為人為掩飾或隱匿自己或他人重大犯罪所得財物或財
    產上之利益（洗錢防制法第二條第一款），或行為人收受、搬運、寄藏、故買或
    牙保他人因重大犯罪所得財物或財產上之利益（同法第二條第二款）。按洗錢防
    制法之制定，旨在規範特定重大犯罪（詳見該法第三條）不法所得之資金或財產
    ，藉由洗錢行為，諸如經由各種金融機關或其他交易管道，轉換成為合法來源之
    資金或財產，以切斷資金與當初犯罪行為之關連性，俾便於隱匿其犯罪行為或該
    資金不法來源或本質，以逃避追訴、處罰。該法之制定背景（參見立法院公報第
    八十五卷第四十三期院會紀錄第六六頁至第七八頁），主要係針對預防鉅額贓款
    ，經由洗錢行為轉變為合法來源，造成資金流向之中斷，使偵查機關無法藉由資
    金之流向，追查不法前行為之犯罪行為人。足見其所保護之法益為國家對特定重
    大犯罪之追訴及處罰，此觀該法第一條已明定：『為防制洗錢，追查犯罪，特制
    定本法』，而對不法之前行為其所侵害之一般法益，因已有該當各行為之構成要
    件加以保護，自非該法之立法目的甚明。又該法第二條第一款之洗錢行為，除利
    用不知情之合法管道（如金融機關）所為之典型行為外，固尚有其他掩飾、藏匿
    犯特定重大犯罪所得財產或利益之行為，但仍須有旨在避免追訴、處罰而使其所
    得財物或利益之來源合法化，或改變該財物或利益之本質之犯意，始克相當，若
    僅係行為人對犯特定重大犯罪所得之財產或利益作直接使用或消費之處分行為，
    自非該法所規範之洗錢行為」（最高法院九十二年度臺上字第三六三九號判決意
    旨參照），本件被告雖有幫助常業詐欺取財之犯行，惟無任何積極證據顯示被告
    此一行為，有使其所幫助之詐欺集團成員「所得財物或利益之來源合法化」，或
    有「改變該財物或利益之本質之犯意」，依前所述，即難遽以該罪相繩。惟此部
    分如成立犯罪，依檢察官起訴意旨所指，將與前開業經本院認定為有罪之部分，
    具有牽連犯之裁判上一罪關係，爰不另為無罪之諭知，附此敘明。
據上論斷，應依刑事訴訟法第二百七十三條之一第一項、第二百九十九條第一項前段
，刑法第三十條第一項前段、第三百四十條、第三十條第二項、第五十九條、第七十
四條第一款，判決如主文。
本案經檢察官丁○○到庭執行職務
中      華      民      國    九十三    年      四      月     三十     日
                          臺灣臺中地方法院刑事第六庭
                              法  官  鄧敏雄
右正本證明與原本無異。
如不服本判決，應於送達後十日內向本院提出上訴狀（須附繕本），上訴於臺灣高等
法院臺中分院。
                              書記官
中    華    民    國      九十三      年       四      月     三十      日
附錄本案論罪科刑法條全文：
中華民國刑法第三百四十條
以犯第三百三十九條之罪為常業者，處一年以上七年以下有期徒刑，得併科五萬元以
下罰金。
